臺灣臺南地方法院刑事判決　　　　　　 94年度簡上字第283號
　　公　訴　人　臺灣臺南地方法院檢察署檢察官
　　上　訴　人
　　即　被　告　丙○○
上列被告因違反動產擔保交易法案件，不服本院九十四年度簡字
一八三八號九十四年八月五日第一審刑事簡易判決（聲請簡易判
決處刑案號：臺灣臺南地方法院檢察署九十四年度偵緝字第六七
五號），提起上訴，本院管轄之第二審合議庭判決如下：
    主  　文
原判決撤銷。
丙○○共同動產擔保交易之債務人，意圖不法之利益，將標的物
遷移，致生損害於債權人，累犯，處拘役肆拾日，如易科罰金，
以佰元折算壹日。
    犯罪事實
一、丙○○與陳志強於九十二年六月十七日，以購車為由向第一
    商業銀行股份有限公司楠梓分行（下稱第一銀行）申請汽車
    貸款新臺幣（下同）二十二萬元，由丙○○出具名義而為債
    務人，陳志強為連帶保證人，共同與第一銀行簽訂所貸款項
    及利息自九十二年六月十七日起至九十四年六月十七日止分
    二十四期按月清償一萬一千一百九十七元之約款，並將貸款
    所購得國瑞廠牌車牌號碼一七三八－ＧＰ號自用小客車一部
    作為擔保標的物，為第一銀行設定動產抵押權，擔保第一銀
    行於九十二年六月十七日起至九十五年六月十七日期間，對
    丙○○在最高限額十七萬元內之一切債權，抵押標的物在抵
    押期間內應停放在臺南縣將軍鄉長沙村長沙九七號其當時之
    住處，且已向公路總局嘉義區監理所麻豆監理站辦畢動產抵
    押設定登記，丙○○為動產擔保交易之債務人，與陳志強均
    明知在動產抵押期間內，僅得占有使用動產擔保交易標的物
    ，不得任意將之遷移、出賣、出質、移轉或為其他處分。詎
    丙○○在取得該車後，即與陳志強共同基於意圖不法利益之
    犯意聯絡，將該車遷移不知去向，丙○○則自九十三年二月
    十七日起即拒不繳納分期款。嗣第一銀行於九十三年六月十
    八日將上開債權及動產抵押權讓與朝欽實業股份有限公司（
    下稱朝欽公司），並於同年、月二十九日辦畢動產擔保交易
    動產抵押設定債權人變更登記，因而丙○○上開違反動產擔
    保交易法之犯行係致朝欽公司追索無著，足生損害於債權人
    朝欽公司。
二、案經朝欽公司訴由臺南縣警察局學甲分局報請臺灣臺南地方
    法院檢察署檢察官偵查後，聲請簡易判決處刑。
    理  　由
一、上開犯罪事實，業據上訴人即被告丙○○（下稱被告）於偵
    查及本院審理中自白不諱，核與告訴代理人乙○○於警詢及
    本院訊問時之指證相符，並有借款契約書、本票、車輛動產
    抵押契約書、動產擔保交易動產抵押設定登記申請書、債權
    移轉證明書、動產擔保交易（動產抵押）移轉契約書、動產
    擔保交易動產抵押設定債權人變更登記申請書、汽車過戶登
    記書、汽車新領牌照登記書、高雄地方法院郵局第○一二八
    四號及高雄十二支郵局第四七二號存證信函各一份、分期中
    心親訪客戶紀錄二份附卷可稽。被告既將貸款所購得車輛為
    第一銀行設定動產抵押權，嗣經第一銀行將貸款債權及動產
    抵押權讓與告訴人朝欽公司，而陳志強復為被告貸款之連帶
  　保證人，二人均明知不得任意將動產抵押物遷移、出賣、出
    質、移轉或為其他處分之約定，竟共同將該自用小客車遷移
    不知所蹤，復未依約繼續繳納分期價款，致告訴人受損害，
    足見被告與陳志強間就上開犯行，互有犯意聯絡及行為分擔
    ，並有不法利益之意圖甚明。本案事證明確，被告上開犯行
    洵堪認定，應依法論科。
二、核被告所為，係犯動產擔保交易法第三十八條之動產擔保交
    易之債務人，意圖不法之利益，將標的物遷移，致生損害於
    債權人罪。被告與陳志強二人間就上開犯行，互有犯意聯絡
    及行為分擔，應論以共同正犯。又被告前於八十三年間因肅
    清煙毒條例案件，經臺灣高雄地方法院派處有期徒刑三年二
    月，再經臺灣高等法院高雄分院駁回上訴確定，於九十一年
    五月二十一日縮短刑期執行完畢出監等情，有臺灣臺南地方
    法院檢察署刑案資料查註紀錄表及臺灣高等法院被告前案紀
    錄表在卷可參，其於有期徒刑執行完畢後，五年內再犯本件
    有期徒刑以上之罪，為累犯，應依刑法第四十七條之規定，
    加重其刑。原審據上而予以論罪科刑，固非無見。惟查，本
    件被告經臺灣臺南地方法院檢察署檢察官聲請本院逕以簡易
    判決處刑，其聲請簡易判刑書係九十四年七月二十六日由臺
    灣臺南地方法院檢察署投郵寄送，而被告於當日已先行給付
    告訴人二萬元，至同年八月十日與告訴人達成和解時再給付
    告訴人四萬元，告訴人亦表明不予追究之意，已據被告供述
    屬實，且有臺灣臺南地方法院檢察署付郵證明書、被告提出
    之和解書及告訴人提出之聲請狀（均為影本）各一份在卷可
    稽，足見被告確係積極向告訴人尋求諒解，而有悔悟之意。
    而按被告犯後態度及告訴人之意見，應屬刑法第五十七條所
    定應予審酌之一切情狀。本案因原審依據檢察官之聲請而逕
    以簡易判決處刑，無從使被告及告訴人到庭或及時提出書狀
    表示態度與意見，因而未及審酌上開有利被告事項。被告上
    訴意旨，請求從輕量刑，非無理由，自應由本院將原判決撤
    銷改判。爰審酌被告固有上開構成累犯之前科紀錄，素行非
    佳，且將動產抵押物任意遷移致告訴人追索無著而受有損害
    ，惟嗣後已與告訴人達成和解，並陸續清償債務，減少告訴
    人損失，於偵、審中均坦承犯行，態度良好等一切情狀，量
    處如主文所示之刑，並諭知易科罰金之折算標準。
據上論斷，應依刑事訴訟法四百五十五條之一第一項、第三項、
第三百六十九條第一項前段、第三百六十四條、第二百九十九條
第一項前段，動產擔保交易法第三十八條，刑法第十一條前段、
第二十八條、第四十七條、第四十一條第一項前段，罰金罰鍰提
高標準條例第一條前段、第二條，判決如主文。
本案經檢察官甲○○到庭執行職務。
中　　華　　民　　國　　94　　年　　12　　月　　8 　　日
　　　　　　　　刑事第二庭  審判長法　官  鄭文祺
                                  法  官  林中如
                                  法  官  陳賢德
以上正本證明與原本無異。
不得上訴。
　　　　　　　　　　　　　　　　　書記官　陳靜娟
中　　華　　民　　國　　94　　年　　12　　月　　13　　日
附錄論罪科刑法條：
動產擔保交易法第三十八條：
動產擔保交易之債務人，意圖不法之利益，將標的物遷移、出賣
、出質、移轉、抵押或為其他處分，致生損害債權人者，處三年
以下有期徒刑、拘役或科或併科六千元以下之罰金。
